【裁判字號】    91,上易,2034
【裁判日期】    920326
【裁判案由】    竊盜
【裁判全文】
臺灣高等法院臺中分院刑事判決                  九十一年度上易字第二○三四號
    上  訴  人  臺灣南投地方法院檢察署檢察官
    上  訴  人  丁○○
    即  被  告
右上訴人等因被告竊盜案件，不服臺灣南投地方法院九十一年度易字第四四六號中華
民國九十一年九月三日第一審判決（起訴案號：臺灣南投地方法院檢察署九十一年度
偵字第一八三一號），提起上訴，本院判決如左：
      主  文
原判決撤銷。
丁○○無罪。
      理  由
一、公訴意旨略以：丁○○曾因竊取檳榔案件，經法院判處有期徒刑一年二月，於民
    國九十年十月三日執行完畢，猶不知悔改，復基於意圖為自己不法所有之犯意，
    接續於九十一年五月二十五日上午七時三十分許，持客觀上足以對人生命、身體
    造成危險之兇品器檳榔刀一把，進入南投縣埔里鎮桃米巷桃米坑段一○四之一號
    己○○所有之檳榔園，竊取檳榔二芎，行竊過程，為己○○所目睹，丁○○得手
    後欲離去之際，為己○○報警因而當場查獲，扣上揭檳榔二芎、檳榔刀一把。因
    認丁○○涉有刑法第三百二十一條第一項第三款之攜帶兇器竊盜罪嫌等語。
二、按犯罪事實應依證據認定，無證據不得推定其犯罪事實；又不能證明被告犯罪者
    ，應諭知無罪之判決，刑事訴訟法第一百五十四條、第三百零一條第一項分別定
    有明文。次按認定不利於被告之事實，須依積極證據，苟積極證據不足為不利於
    被告事實之認定時，即應為有利於被告之認定，更不必有何有利之證據；又認定
    犯罪事實所憑之證據，雖不以直接證據為限，間接證據亦包括在內；然而無論直
    接或間接證據，其為訴訟上之證明，須於通常一般之人均不致於有所懷疑，而得
    確信其為真實之程度者，始得據為有罪之認定，倘其證明尚未達到此一程度，而
    有合理性之懷疑存在時，事實審法院復已就其心證上理由予以闡述，敘明其如何
    無從為有罪之確信，因而為無罪之判決，尚不得任意指為違法；再按被害人所述
    被害情形，如無瑕疵，而就其他方面調查，又與事實相符，其供述固未始不足據
    為判決之基礎，惟其證據之本身尚有瑕疵，則在瑕疵未予究明以前，遽採為有罪
    之根據，仍難謂為適法，最高法院三十年上字第八一六號、七十年台上字第三八
    一號、七十六年台上字第四九八六號亦均著有判例可資參考。
三、訊據上訴人即被告丁○○（以下簡稱被告）堅決否認右揭竊取檳榔之犯行，辯稱
    當天是載太太（當時尚為女友）去上班後，開車去巡視檳榔，途中發現廢棄檳榔
    園，基於職業敏感進去看檳榔是否還可採收，後來園主（即被害人己○○）到這
    邊來，他說伊偷割他的檳榔，檳榔刀不是我的，是園主的兒子拿出來的，伊當時
    是停車在旁邊未動手摘人家的檳榔」等語。
四、本件公訴人認為上訴人即被告丁○○（下稱被告）觸犯上開攜帶兇器竊盜罪嫌，
    無非以被害人己○○之指述歷歷，並有如犯罪事實欄所示扣案之物可資佐證，及
    贓物認領收據附卷可稽，且上揭竊得之檳榔係剛採割，亦經證人即前往現場處理
    之警員甲○○證述屬實等情為論據。
五、經查：被害人己○○於最初警訊指稱：「我大約七時二十分去買早餐，回程看到
    一部白色自小客車．剛停在我的檳榔園，我就去召集幾個人來等待，等待丁○○
    割第二芎檳榔時我們就衝出來捉他」，其後於檢察官偵訊時則稱「我的檳榔常被
    偷，當時是早上我去買早點，我看見他把車停在我的檳榔園割了兩芎檳榔，他看
    到我騎車過來，就立刻躲進檳榔園，我呼叫鄰居抓他，警察立刻趕到」，於原審
    指稱：「我有看到被告在割檳榔，但被告看到我時他就將檳榔刀置於檳榔樹上，
    我確實有見到被告將他割下的兩串檳榔丟檳榔園內」；嗣於本院調查時經詳細詢
    明目擊過程時，分別陳稱：「當天我經過我的檳榔園看到一部車停在檳榔園內，
    看到被告在園裡，他看到我就走出來，一下子警察就來了」「（你看到被告於檳
    榔園內時，他在做什麼？）他看到我後就跑出來」「（被告從檳榔園走出來你有
    看到他有拿何物？）當時我沒看到，是警察來後才搜出來的，他的刀掛在檳榔樹
    上」「我看到被告車時，他正從車裡要拿檳榔刀，我才跑過去並喊叫有人偷我的
    檳榔。」「（看到被告從何處拿出這把刀？）從他車的後行李箱取出，我大約在
    五百公尺遠就看到了，我看到後馬上衝過去」「（有看到他檳榔拿刀割檳榔？）
    沒有，但他看到我後跑出來，他的檳榔刀掛在樹上」（見偵查卷第十六頁反面、
    三十三頁反面，原審卷第五十頁，本院卷第四十八至、五十頁），由上顯示，被
    害人己○○對於是否看到被告竊取檳榔，先於警訊、檢察官偵訊及原審審理時均
    一再堅稱明確看到被告割取檳榔，嗣於本院調查時，經本院詳細詢明整個過程時
    ，則改稱未當場看到被告割取檳榔，其前後所述已有顯著差異；又被害人己○○
    指稱當時有看到被告從車的後行李箱取出扣案檳榔刀乙節，經本院會同警員甲○○與被告及被害人己○○等人勘驗扣案之檳榔刀與被告當日所駕之小自客車，扣
    案之檳榔刀回縮至最短狀態時長為二０九公分、小自客車後行李箱之橫寬、縱寬
    則分別為一五四公分、九三公分，因此該檳榔刀無法全部放入後行李箱，有本院
    九十一年十二月二十日之勘驗筆錄與相片可證，足見被害人己○○所述檳榔刀是
    從行李箱取出云云，亦與事實不符。其次經本院傳喚被害人己○○於警訊所稱「
    召集幾個人來等待，等待丁○○割第二芎檳榔時衝出來捉他」等情中其所謂召集
    到場之乙○○、庚○○，該等二人到庭結證均稱伊等趕到時被害人己○○正與被
    告為了割取檳榔之事在理論，而非被害人己○○警訊所稱被告尚在割取第二芎檳
    榔中，復與其最初所稱大相逕庭。再查警員甲○○於偵查中固證稱：我是早上七
    點半左右趕到現場，現場是在派出所後面不遠處，我到時被告已被五人圍住，手
    上的刀已丟掉，被告手上沒有刀，刀在十公尺遠地方，割下的檳榔兩芎在被告不
    遠處等語（見偵查卷第三十四頁），但其於本院調查時則證稱：（到現場時看到
    採下的檳榔位於何處？）檳榔在檳榔樹下，離被告與告訴人爭執的地方約五至十
    公尺遠，是被害人指給我看的」「（當時有看到檳榔刀？）還沒」「（隔多久？
    在何處才看到？）大約隔十五分鐘左右，被害人所認識的一個年輕人，找到檳榔
    刀，就說檳榔刀在這邊。該找到檳榔刀處離被採下檳榔處約十五公尺遠，檳榔刀
    與被割下的檳榔及爭執處成鈍角三角形狀」等語，此與證人即當日亦曾趕至現場
    之庚○○、乙○○分別於本院審理時結證稱「檳榔刀是在草叢裡找到，好像是己○○之兒子在警員到現場時才找出來的。」、「檳榔刀在離他們理論約十多公尺
    的草堆裡找到」等情大致相符 (見本院卷第一０三頁、一一九頁、一二一頁)，
    從而，被害人己○○所稱「被告看到我時他就將檳榔刀置於檳榔樹上」云云，不
    惟令人難以置信，且亦令人對該檳榔刀究為何人？何以出現在檳榔園及與被告之
    關連性如何？均存有相當之可疑，蓋如檳榔刀置於檳榔樹上，則應該極易找出，
    豈會於警員趕到十五分鐘之後才由他人在草叢裡找到？因此，本件由上開各情以
    觀，在在顯示被害人己○○之指述確存有相當重大之瑕疵，依前揭判例意旨已難
    據為被告不利之認定。又被告於九十一年一月一日起至九十三年六月三十日止向
    同處埔里鎮之戊○承買其檳榔樹菁仔粒之採收權，有採收契約書影本附於原審卷
    可證，戊○於本院調查時亦到庭證稱原與被告不認識，是他自己到伊家找而定下
    契約，伊之檳榔園即在伊家旁邊等情，參以警員甲○○上開證稱「到現場時看到
    檳榔在檳榔樹下，離被告與告訴人爭執的地方約五至十公尺遠，找到檳榔刀處離
    被採下檳榔處約十五公尺遠，檳榔刀與被割下的檳榔及爭執處成鈍角三角形狀」
    等情形，則被告自始至終堅稱「當日駕駛自小客車，途經埔里鎮桃米里桃米巷桃
    米坑段104-1地號檳榔園，下車小便，看到檳榔園內檳榔，就想找園主將檳榔包
    下來採收，後園主就騎機車到伊身旁，伊就跟園主走到檳榔園，發現現場留有二
    芎檳榔，園主就認定伊偷竊檳榔」等語，衡諸常理，即屬可能。蓋由前之論述已
    堪認被害人己○○當日並未目睹其檳榔園之檳榔遭人割取，而其竟能於警訊及偵
    查與原審時一再指證目睹被告割取其檳榔，則其所為證詞之憑信性即甚低，而當
    日隨後始陸續趕至現場之警員甲○○、與乙○○、庚○○等人，所見到之情景既
    僅是被告與被害人己○○在離找到檳榔刀處或被割下之檳榔有數公尺遠的地方理
    論，則以如前所述被害人己○○於警訊自承檳榔常遭竊，警員甲○○於偵查中亦
    曾證稱被害人之檳榔園常常被竊，此次是第一次捉到竊賊等情，被害人己○○是
    否因其檳榔園之前常遭竊，因而於案發當日適見被告將車停於檳榔園已填土部分
    處，並進入檳榔園內不論係欲小便或看看是否可承購採收時，即趨前誤認被告竊
    取檳榔，即甚為可能，否則，依警員甲○○所稱被害人己○○之檳榔園是在派出
    所後面不遠處，及被害人己○○亦自承證人乙○○、庚○○之住家離其檳榔園僅
    一、二百公尺距離，被告是否膽敢大白天公然開車進入檳榔園竊取檳榔，殊屬可
    疑。因之，事後於檳榔園發現二芎檳榔，究係何時被割下，以及警員到場十五分
    鐘後始由第三人於草叢找出之檳榔刀，究係何人所持有，及二者又均與被告有何
    相當之關連性，既均乏確切之事證證明，自亦難執為被告不利之憑證。從而，本
    件被告被訴之前開竊盜犯行既因被害人己○○之指述存有重大瑕疵及查無其他相
    當確切事證足以達到為被告有罪之確信，揆諸前揭刑事訴訟法規定與判例意旨，
    被告被訴之犯罪即尚屬不能証明，原審未予詳細勾稽，遽予被告論罪科刑判決，
    洵有違誤，檢察官上訴意旨猶指被告犯罪並請求從重量刑，固無可採，但被告執
    此提起上訴指摘原判決不當即為有理由，應由本院將原判決撤銷，並改為被告無
    罪之諭知，以免冤抑。
據上論結，應依刑事訴訟法第三百六十九條第一項前段、第三百六十四條、第三百零
一條第一項，判決如主文。
本案經檢察官丙○○到庭執行職務。
中      華      民      國      九十二      年    三    月    二十六    日
                                   臺灣高等法院臺中分院刑事第七庭
                                         審判長法  官  林  榮  龍
                                               法  官  黃  日  隆
                                               法  官  江  錫  麟
右正本證明與原本無異。
不得上訴。
                                               書記官  陳  美  利
中      華      民      國    九十二     年      三       月   二十八   日
                                                                        Ｆ


司法院資訊處製作；財團法人民間司法改革基金會備份。
